【裁判字號】    97,抗,2096
【裁判日期】    971229
【裁判案由】    變更債權人名義並聲明異議
【裁判全文】
臺灣高等法院民事裁定                  97年度抗字第2096號
抗  告  人  杜拜資產管理股份有限公司
法定代理人  乙○○
上列抗告人因相對人甲○○與業欣財信管理股份有限公司間強制
執行，聲請變更債權人名義並聲明異議事件，對於中華民國97年
11月14日臺灣新竹地方法院95年度執字第1069號裁定，提起抗告
，本院裁定如下：
    主  文
抗告駁回。
抗告費用新台幣一千元由抗告人負擔。
    理  由
一、抗告人於原法院聲請、聲明異議及本院抗告意旨略以：
  (一)原法院95年度執字第1069號清償票款強制執行事件，業將債
    務人甲○○對第三人元太科技工業股份有限公司（下稱元太
    科技公司）之薪資債權，在三分之一範圍內，按債權比例移
    轉予債權人業欣財信管理股份有限公司（下稱業欣財管公司
    ，原裁定及執行命令誤載為業欣資產管理股份有限公司）等
    債權人，因原債權人業欣財管公司業於97年8月18日將其對
    債務人甲○○之債權及該債權及相關權利轉讓予伊，爰聲請
    原法院將上開扣薪移轉命令之債權人名義，逕變更為伊，由
    伊受領款項並通知第三人知悉。
  (二)依最高法院28年上字第1284號、22年上字第1162號、39年台
    上字第448號判例、75年台上字第2293號、69年台上字第223
    號判決意旨，民法第297條第1項債權讓與之通知，為讓與人
    或受讓人向債務人通知債權讓與事實之行為，其性質為觀念
    通知，使債務人知有債權讓與之事實，免誤向原債權人清償
    ，並不以債務人承諾為必要，故受讓人對於債務人主張受讓
    事實行使債權時，已足使債務人知有債權讓與之事實，即應
    認為兼有通知之效力。原法院未察，竟以97年10月28日函通
    知伊需補正「債權讓與已合法通知債務人」之相關文件，於
    法未合，伊對之聲明異議，詎原法院竟認伊未補正上開文件
    ，致執行程序無法進行，而裁定駁回伊之強制執行聲請及聲
    明異議，顯有錯誤，爰請求廢棄原裁定，准伊之強制執行聲
    請及聲明異議云云。
二、按債權之讓與，非經讓與人或受讓人通知債務人，對於債務
    人不生效力，民法第297條第1項前段定有明文。換言之，債
    權之讓與，須在債務人受讓與通知，對債務人發生效力後，
    債權受讓人始得對債務人主張債權。而債權人依強制執行法
    第4條之2規定，主張其為債權憑證之執行名義效力所及之人
    ，聲請強制執行，應證明其已得對債務人主張債權憑證表彰
    之債權，即提出受讓債權及通知債務人之證明，此乃強制執
    行程序開始之要件，並非強制執行程序得否續行之問題，故
    在債務人受讓與通知之前，受讓人自不得以強制執行程序對
    債務人主張債權。
三、經查：
  (一)債權人業欣財管公司執臺灣士林地方法院96年10月24日士院
    鎮96執秋35000字第0960333237號債權憑證，聲請強制執行
    相對人即債務人甲○○對第三人元太科技公司之薪資債權，
    經原法院95年度執字第1069號清償票款強制執行事件，將相
    對人對第三人元太科技公司之薪資債權，在三分之一範圍內
    ，按債權比例移轉予業欣財管公司等債權人，有原法院97年
    1月7日新院雲95執孟字第1069號移轉命令（見原法院卷52頁
    至53頁）足稽。抗告人主張原債權人業欣財管公司業將其對
    相對人之債權及相關權利讓與予伊，而聲請將前揭移轉命令
    變更債權人名義為伊，由伊受領款項及通知第三人，續行強
    制執行程序云云，無非以債權讓與聲明書、士林地方法院96
    年10月24士院鎮96執秋35000字第0960333237號債權憑證為
    證（見本院卷6頁反面、7頁），然抗告人並未提出已將該債
    權讓與通知相對人之證明文件，雖經原法院以97年10月28日
    新院雲96執孟字第24409號函命抗告人限期五日補正，抗告
    人於同年11月4日遞狀異議，未依限期補正，揆諸前揭說明
    ，尚難認該債權讓與已合法通知相對人，而對相對人發生效
    力。故抗告人聲請原法院直接將前揭扣薪移轉命令之債權人
    名義變更，由抗告人逕向第三人元太科技公司收取相對人之
    薪資債權，於法不合，原法院駁回其聲明異議及強制執行之
    聲請，核無違誤。
  (二)抗告人執最高法院28年上字第1284號、22年上字第1162號、
    39年台上字第448號判例、75年台上字第2293號及69年台上
    字第223號判決為據，認將扣薪移轉命令之債權人名義變更
    為伊，將之寄達第三人及相對人，相對人即知悉債權讓與之
    事實，毋需另補正債權讓與通知之證明云云，然上開判例、
    判決之意旨係謂受讓人對債務人主張受讓事實行使債權時，
    已足使債務人知有債權讓與之事實，而認兼有通知之效力。
    而本件抗告人為強制執行聲請時，應先證明其為強制執行債
    權人之資格，其既未舉證證明已對相對人主張受讓債權而行
    使債權，難認該債權讓與已對相對人生效，其為相對人之債
    權人，自不具備強制執行聲請之要件，與上開判例、判決所
    示意旨尚屬有間，抗告人此之主張，洵屬無據。
  (三)綜上，原法院駁回抗告人之聲明異議及強制執行之聲請，核
    無違誤，抗告意旨仍執前詞，指摘原裁定不當，求予廢棄，
    為無理由，應予駁回。
四、據上論結，本件抗告為無理由，爰裁定如主文。
中    華    民    國    97    年    12    月    29    日
                    民事第十六庭
                        審判長法  官  劉靜嫻
                              法  官  謝碧莉
                              法  官  呂淑玲
正本係照原本作成。
不得再抗告。
中    華    民    國    97    年    12    月    29    日
                              書記官  明祖全


司法院資訊處製作；財團法人民間司法改革基金會備份。
